【裁判字號】    98,交上訴,1331
【裁判日期】    980729
【裁判案由】    公共危險等
【裁判全文】
臺灣高等法院臺中分院刑事判決      98年度交上訴字第1331號
上  訴  人  臺灣苗栗地方法院檢察署檢察官
被      告  丁○○
                    15號
上列上訴人因被告公共危險等案件，不服臺灣苗栗地方法院九十
七年度交訴字第三三號中華民國九十八年二月二十四日第一審判
決（起訴案號：臺灣苗栗地方法院檢察署九十七年度調偵字第一
六一號），提起上訴，本院判決如下：
    主  文
原判決撤銷。
丁○○服用酒類不能安全駕駛動力交通工具而駕駛，處有期徒刑
伍月；又因過失傷害人致重傷害，處有期徒刑捌月；又駕駛動力
交通工具肇事，致人受傷而逃逸，處有期徒刑壹年貳月。應執行
有期徒刑貳年。
    事  實
一、丁○○曾有二次因服用酒類之後駕車而觸犯公共危險罪之前
    科紀錄（分別被判處罰金四萬元及拘役三十日）。詎仍不知
    悔改，復於民國九十七年六月十一日晚上十時至十一時之間
    ，在苗栗縣竹南鎮○○路某小吃店，飲用四杯約一百西西摻
    水之高粱酒，其後已達不能安全駕駛動力交通工具之程度，
    丁○○明知當時其無駕駛執照及酒醉均不得駕車，竟仍在上
    開小吃店飲食消費完畢之後，酒醉且無照駕駛車號８８０７
    －ＫＶ號自用小客車（三陽廠牌黑色休旅車），從上開小吃
    店出發，準備返回其位於同鎮○○里鄰○○街八巷三弄十五
    號之住處，並沿苗栗縣竹南鎮○○路由南往北方向行駛。嗣
    至同日晚上十一時五十分許（起訴書誤繕為同日二十二時五
    十分），丁○○駕駛上開自用小客車途經同鎮○○路與科學
    路口時，原應注意汽車行駛時，駕駛人應注意車前狀況，並
    隨時採取必要之安全措施，以避免肇生事故，危及他人之安
    全。而依據當時之天候狀況為晴，夜間有照明，路面乾燥，
    無缺陷，亦無障礙物，視距良好等情況，丁○○亦無不能注
    意之情形，詎丁○○竟疏未注意車前狀況，而駕駛上開自小
    客車（由右前車頭）從後追撞正牽著故障車號ＡＮＳ－５３
    ６號重機車之甲○○及旁邊之丙○○，使甲○○受有頭部外
    傷合併擴散性蜘蛛膜下出血、嚴重挫傷性腦水腫、左顳部硬
    腦膜下出血、右側頂葉及左側額葉腦內出血（導致意識不清
    、手腳癱瘓）等身體重大難治之傷害，及又受有右側額顳部
    多處挫擦傷及淺部裂傷、左側肩部７Ｘ５公分挫擦傷、左側
    前臂４Ｘ４公分挫擦傷、右側足跟部７Ｘ５公分挫擦傷等傷
    害，雖經送醫急救及治療，昏迷指數已由三分轉七分，但仍
    意識不清，手腳癱瘓，無法脫離呼吸器，轉入呼吸加護中心
    治療中；另丙○○則右腳受有傷害（丙○○受傷部分，業據
    丙○○於警局即撤回告訴，丁○○此部分過失傷害並非本案
    檢察官起訴範圍)。
二、丁○○在駕駛動力交通工具肇事致人受傷之後，竟未下車對
    傷者為必要之救護，另基於肇事逃逸之犯意，立即駕車逃離
    現場。
三、嗣經苗栗縣警察局竹南分局大同派出所員警，根據目擊者所
    提供之資料，在苗栗縣竹南鎮○○里○○街八巷底，發現丁○○上開自用小客車之右前大燈破裂及鈑金毀損，判斷是肇
    事車輛，遂至丁○○上開住處，將丁○○帶回派出所調查，
    並於九十七年六月十二日凌晨一時五分許，對丁○○施以呼
    氣酒精濃度測試結果，其當時之呼氣所含酒精濃度仍達０
    ．４５ＭＧ／Ｌ，始發現其另有酒醉駕車之犯行。
四、案經被害人丙○○（肇事逃逸部分）及被害人甲○○之配偶
    戊○○訴由苗栗縣警察局竹南分局報請台灣苗栗地方法院檢
    察署檢察官偵查起訴。
    理  由
一、按被告以外之人於偵查中向檢察官所為之陳述，除顯有不可
    信之情況者外，得為證據；此於刑事訴訟法第一百五十九條
    之一第二項定有明文。本案證人戊○○於偵查中經檢察官訊
    問時所為之證詞，有經具結，被告亦未主張或釋明上開證詞
    有何「顯有不可信之情況」，依據卷內證據，亦難認有此例
    外不得作為證據之情形；則依據刑事訴訟法第一百五十九條
    之一第二項之規定，本案證人戊○○上開偵查中之證詞，自
    得採為證據。另外，「被告以外之人於審判外之陳述，雖不
    符前四條之規定，而經當事人於審判程序同意作為證據，法
    院審酌該言詞陳述或書面陳述作成時之情況，認為適當者，
    亦得為證據」、「當事人、代理人或辯護人於法院調查證據
    時，知有第一百五十九條第一項不得為證據之情形，而未於
    言詞辯論終結前聲明異議者，視為有前項之同意」，此於刑
    事訴訟法第一百五十九條之五第一、二項亦有明文規定。本
    判決下列所引用之其他被告以外之人於審判外之陳述，經本
    院於審判期日踐行調查證據程序，檢察官及被告均不爭議其
    證據能力，本院審酌各該言詞陳述或書面陳述作成時之情況
    ，認以之為證據亦無不適當之情形，爰亦均採為證據。以上
    部分，合應先予敘明。
二、本案被告丁○○（以下簡稱為被告）在本院審理時，對於上
    開犯罪事實，除辯稱：肇事當時伊並不知有撞到人，並無肇
    事逃逸之故意，係在警員追查至伊之住所之後，伊才發現已
    經鑄成大錯等語之外，餘均坦白承認。惟本案被害人甲○○
    係於前開時、地牽著無法發動之車號ＡＮＳ－５３６號重機
    車，遭受一輛休旅車從後追撞導致受傷，肇事之後，該輛休
    旅車之駕駛人並未下車處理，而係沿苗栗縣竹南鎮○○路加
    速往北方向逃逸，當時其右腳亦有受傷等情，業經證人陳文
    躬於司法警察訊問時陳證明確，核與證人戊○○於司法警察
    訊問時及於檢察官偵訊時所陳證之情節相符；此外，被告所
    駕駛上開車號８８０７－ＫＶ號自用小客車（三陽廠牌黑色
    休旅車）因上開追撞行為導致右前大燈破裂、右前葉子板凹
    損及車號ＡＮＳ－５３６號重機車倒地之事實，亦有車禍現
    場照片及肇事車輛照片共十張在卷可資佐證，堪認證人陳文
    躬及證人戊○○之上開證詞應屬真實可信。本案被告係駕車
    追撞前方之人、車，肇事之後又加速逃逸，謂其當時不知有
    撞到人，並無肇事逃逸之犯意，此顯係卸責之詞，不足採信
    。此外，本案被告之上開犯行，復有道路交通事故現場圖、
    道路交通事故調查報告表（一）、（二）各一紙、道路交通
    事故當事人酒精測定紀錄、刑法第一百八十五條之三案件測
    試觀察紀錄表各一紙、財團法人為恭紀念醫院甲種診斷證明
    書二紙、苗栗縣警察局舉發違反道路交通管理事件通知單影
    本三紙、車籍查詢－基本資料詳細畫面影本一紙在卷可資佐
    證。被害人甲○○因此車禍受傷導致意識不清、手腳癱瘓之
    身體重大難治傷害，另據證人戊○○於偵查中證述甚明。再
    者，汽車行駛時，駕駛人應注意車前狀況，並隨時採取必要
    之安全措施，此於刑法第九十四條第三項定有明文；本案依
    據卷附之道路交通事故調查報告表，當時之天候狀況為晴，
    夜間有照明，路面乾燥，無缺陷，亦無障礙物，視距良好，
    被告自無不能注意遵守上開交通安全規則之情事，詎其竟疏
    未注意車前狀況，而駕駛上開自小客車（由右前車頭）從後
    追撞正牽著故障車號ＡＮＳ－５３６號重機車之被害人甲○○，使被害人甲○○受有頭部外傷合併擴散性蜘蛛膜下出血
    、嚴重挫傷性腦水腫、左顳部硬腦膜下出血、右側頂葉及左
    側額葉腦內出血（導致意識不清、手腳癱瘓）等身體重大難
    治之傷害，及又受有右側額顳部多處挫擦傷及淺部裂傷、左
    側肩部７Ｘ５公分挫擦傷、左側前臂４Ｘ４公分挫擦傷、右
    側足跟部７Ｘ５公分挫擦傷等傷害，雖經送醫急救及治療，
    昏迷指數已由三分轉七分，但仍無法脫離呼吸器，轉入呼吸
    加護中心治療中，則被告對於被害人甲○○身體所受上開傷
    害，自堪認應負完全過失責任，其過失與被害人甲○○身體
    所受上開傷害亦堪認定具有相當因果關係。復據被告於警、
    偵、審中供承酒後及無照駕車肇事，且未下車查看、救護等
    情甚詳，事證明確，本案被告之上開犯行，均堪以認定。
三、核被告所為，係犯刑法第一百八十五條之三之服用酒類不能
    安全駕駛動力交通工具而駕駛罪、同法第二百八十四條第一
    項後段之過失重傷害罪、同法第一百八十五條之四之肇事逃
    逸罪。被告丁○○因無照駕駛、酒醉駕車肇事，因而致人受
    傷，應就其過失重傷害罪部分，依道路交通管理處罰條例第
    八十六條第一項之規定加重其刑。又被告所犯上開三罪，犯
    意各別，犯罪構成要件及罪名互異，應予分論併罰。又道路
    交通管理處罰條例第八十六條第一項所規定之加重刑罰事由
    ，係就數種加重事項為列舉規定，其立法與刑法第三百二十
    一條第一項加重竊盜罪之立法類似，故本案被告雖然同時有
    無照駕駛肇事因而致人受傷、及酒醉駕車肇事因而致人受傷
    之列舉加重刑罰事由，但僅應依法加重其刑罰一次，併此敘
    明。
四、原審就被告所犯上開三罪予以分論併罰，固非無見。惟本案
    被告曾有二次因服用酒類之後駕車而觸犯公共危險罪之前科
    紀錄（分別被判處罰金四萬元及拘役三十日），此情有臺灣
    苗栗地方法院檢察署刑案資料查註紀錄表及本院被告全國前
    案紀錄表各一份在卷可稽。被告不知悔改，復於本案為無照
    駕駛及酒醉駕車之行為，已甚不該。詎其又因此肇事致生被
    害人甲○○之身體受有上開重傷害，且被告在肇事之後又駕
    車逃逸，復亦未能與被害人甲○○之家屬達成民事和解，僅
    賠償二十萬元。綜合其上開犯罪情狀與行為責任，量刑實無
    輕判之理由，原判決亦認量刑不宜過輕，但原判決就被告所
    犯服用酒類不能安全駕駛動力交通工具而駕駛罪、過失傷害
    人致重傷罪、駕駛動力交通工具肇事致人受傷而逃逸罪，僅
    依序分別量處有期徒刑三月、七月及八月，此與上開三罪之
    法定刑罰相較，仍屬輕判，此部分尚有未合。又本案被告雖
    然同時有無照駕駛肇事因而致人受傷、及酒醉駕車肇事因而
    致人受傷之列舉加重刑罰事由，但僅應依法加重其刑罰一次
    ，原判決認應加重二次，此部分亦有未當。以上部分，亦係
    公訴人上訴所指摘之事項，應認公訴人之上訴為有理由，應
    由本院將原審判決予以撤銷改判。爰審酌被告先前已有二次
    服用酒類之後駕車而觸犯公共危險罪之前科，不知悔改仍又
    無照駕駛及酒醉駕車，其因此肇事所生之實害，及肇事之後
    又駕車逃逸之情節，以及被告在犯罪被發覺之後雖大致尚能
    坦承犯罪，但僅賠償被害人甲○○之家屬部分損害而未能與
    被害人甲○○之家屬達成民事和解等一切犯罪情狀，就其所
    犯服用酒類不能安全駕駛動力交通工具而駕駛罪、過失傷害
    人致重傷罪、駕駛動力交通工具肇事致人受傷而逃逸罪，依
    序分別量處有期徒刑五月、八月及一年二月，並依法定其應
    執行之刑為有期徒刑二年。
五、據上論斷，應依刑事訴訟法第三百六十九條第一項前段、第
    三百六十四條、第二百九十九條第一項前段、道路交通管理
    處罰條例第八十六條第一項、刑法第一百八十五條之三、第
    一百八十五條之四、第二百八十四條第一項後段、刑法第五
    十一條第五款、刑法施行法第一條之一，判決如主文。
本案經檢察官乙○○到庭執行職務。
中    華    民    國    98    年    7     月    29    日
            刑事第三庭   審判長法  官   王  增  瑜
                               法  官   梁  堯  銘
                               法  官   廖  柏  基
以上正本證明與原本無異。
駕駛動力交通工具肇事致人受傷而逃逸部分，得上訴。
其餘不得上訴。
如不服本判決應於收受送達後十日內向本院提出上訴書狀，其未
敘述上訴之理由者，並得於提起上訴後十日內向本院補提理由書（
均須按他造當事人之人數附繕本）「切勿逕送上級法院」。
                               書記官   曾  煜  智
中    華    民    國    98    年    7     月    29    日
附錄論罪科刑法條
刑法第一百八十五條之三
服用毒品、麻醉藥品、酒類或其他相類之物，不能安全駕駛動力
交通工具而駕駛者，處一年以下有期徒刑、拘役或科或併科十五
萬元以下罰金。
刑法第一百八十五條之四
駕駛動力交通工具肇事，致人死傷而逃逸者，處六月以上五年以
下有期徒刑。
刑法第二百八十四條第一項
因過失傷害人者，處六月以下有期徒刑、拘役或五百元以下罰金
，致重傷者，處一年以下有期徒刑、拘役或五百元以下罰金。


司法院資訊處製作；財團法人民間司法改革基金會備份。
